【裁判字號】    96,上訴,2380
【裁判日期】    970326
【裁判案由】    違反槍砲彈藥刀械管制條例
【裁判全文】
臺灣高等法院高雄分院刑事判決        96年度上訴字第2380號
上  訴  人 臺灣高雄地方法院檢察署檢察官
上  訴  人
即  被  告  甲○○
                    現於高雄看守所羈押中
            乙○○
共      同
選任辯護人  柳聰賢律師
上列上訴人因被告違反槍砲彈藥刀械管制條例案件，不服臺灣高
雄地方法院96年度訴字第2987號中華民國96年10月31日第一審判
決（起訴案號：臺灣高雄地方法院檢察署96年度偵字第10282 號
），提起上訴，本院判決如下：
    主  文
原判決撤銷。
甲○○未經許可，寄藏自動步槍，處有期徒刑伍年拾月，併科罰
金新臺幣參拾萬元，罰金如易服勞役，以新台幣參仟元折算壹日
。扣案如附表一、二所示之自動步槍壹枝（含彈匣參個）及未試
射之子彈共肆佰貳拾顆均沒收。
乙○○未經許可，寄藏自動步槍，處有期徒刑伍年貳月，併科罰
金新臺幣貳拾伍萬元，罰金如易服勞役，以新臺幣參仟元折算壹
日。扣案如附表一、二所示之自動步槍壹枝（含彈匣參個）及未
試射之子彈共肆佰貳拾顆均沒收。
    事  實
一、甲○○明知未經主管機關許可，不得寄藏自動步槍及具殺傷
    力之制式子彈、改造子彈，竟未經許可，於民國93年6 月間
    某日，在高雄縣梓官鄉與高雄市楠梓區交界附近某處，竟受
    友人吳志強（已死亡，經檢察官為不起訴處分）之託，而以
    黑色手提袋所盛裝保管如附表一、二所示自動步槍1 支及子
    彈528 顆。甲○○為免上開槍、彈遭警查緝，遂於受寄保管
    藏放上開槍彈之同日，又將該裝有上開槍彈之黑色手提持前
    往友人乙○○高雄縣仁武鄉○○村○○街118 號之4 承租處
    所，並交予乙○○保管。乙○○亦明知未經主管機關許可，
    不得寄藏、持有自動步槍及具殺傷力之制式子彈、改造子彈
    ，因受甲○○之託，代為保管如附表一、二所示自動步槍1
    支及子彈528 顆，並將上開槍、彈藏放在上址租處之電視櫃
    內，而非法受寄藏放上開槍、彈。嗣於95年8 月間，乙○○
    因所承租上開處所之租約即將到期，遂又自行將受寄藏匿如
    附表一、二所示自動步槍及子彈，分別攜往高雄市三民區○
    ○○路277 巷6 號2 樓其不知情女友呂品佳（另經檢察官不
    起訴處分）住處、高雄縣岡山鎮○○路60巷50弄26號其本人
    住處，並分別藏放在各該址房間床舖下。嗣於96年4 月3 日
    ，經警循線先後至呂品佳、乙○○上述住處實施搜索，當場
    在呂品佳上址住處床鋪下，扣得如附表一所示槍、彈；另在
    乙○○上址住處床鋪下，扣得如附表二所示子彈，因而查獲
    。
二、案經高雄市政府警察局移送臺灣高雄地方法院檢察署檢察官
    偵查起訴
      理  由
壹、證據能力
     按被告以外之人於審判外之陳述，雖不符同法第159 條之
     1 至第159 條之4 規定，而經當事人於審判程序同意作為
     證據，法院審酌該言詞陳述或書面陳述作成時之情況，認
     為適當者，亦得為證據；當事人、代理人或辯護人於法院
     調查證據時，知有同法第159 條第1 項不得為證據之情形
     ，而未於言詞辯論終結前聲明異議者，視為有前項之同意
     ，同法第159 條之5 第2 頁亦已明揭其旨。本件內政部警
     政署刑事警察局96年5 月24日刑鑑字第0960054053號及96
     年5 月29日刑鑑字第0960071133號槍彈鑑定書（偵卷73至
     86頁）、96年月4 月3 日搜索筆錄（搜索時間上午9 ：05-
     10：40）、96年4 月3 日搜索筆錄（搜索時間中午12：00
     -12 ：15）及原審法院96年度聲搜字第748 號搜索票（警
     卷18、19頁）、96年4 月3 日扣押物品目錄表暨扣押物品
     收據（警卷25-27 頁）、96年4 月3 日扣押物品目錄表暨
     扣押物品收據（警卷31-32 頁），雖均係被告以外之人於
     審判外所為之書面陳述，均為傳聞證據，然檢察官、被告
     及選任辯護人均未於本院言詞辯論終結前聲明異議，且本
     院審酌前開書面陳述，其作成過程並無不適當之情形，依
     上開規定均得作為證據。
貳、實體部分
一、訊據被告甲○○、乙○○對上開寄藏槍彈之犯行，均坦承不
    諱（偵卷29至33頁、本院卷50頁），而扣案之上開槍枝及子
    彈，經送行政院內政部警政署刑事警察局鑑定，結果詳如附
    表一、二鑑定結果欄所示，是該扣案長槍1 支，係自動步槍
    ，且該槍枝與扣案子彈均具殺傷力之事實，復有內政部警政
    署刑事警察局96年5 月24日刑鑑字第0960054053號槍彈鑑定
    書附卷可參（偵查卷73至78頁）。核與被告甲○○、乙○○
    之自白情節相符。本件被告甲○○受吳志強之託保管寄藏上
    開槍彈後，即於當日將上開槍彈交由被告乙○○保管（偵卷
    91 頁 、原審卷80至89頁、本院卷58頁），足見被告甲○○
    為避免被查獲旋即又交被告乙○○保管並由其該批槍彈藏放
    在乙○○租處，且參酌又被告甲○○自93年6 月間某日取得
    該批槍彈並當日交付乙○○保管後，其間未曾再取回之等情
    ，業據被告乙○○供明在卷（本院卷59頁），故被告甲○○
    未經許可，為吳志強寄藏自動步槍、子彈之犯行洵堪認定。
    又被告甲○○交付槍、彈予被告乙○○時，並未告知槍、彈
    為吳志強寄託保管，業據被告甲○○及乙○○證述在卷（原
    審卷85至86頁），故被告乙○○主觀上係為被告甲○○之委
    託受寄藏放本件扣案之槍、彈，故被告乙○○未經許可為甲
    ○○寄藏自步動步槍、子彈之犯罪事證，亦臻明確，犯行亦
    洵堪認定。
二、被告甲○○行為後法律有變更者，適用行為時之法律，但行
    為後之法律有利於行為人者，適用最有利於被告。被告甲○
    ○於93年6 月間某日行為後，刑法於94 年2月2 日修正公布
    ，並於95年7 月1 日生效施行，於行為人之法律，刑法第2
    條第1 項定有明文，故其寄藏該批槍彈後法律變更如下:
 1、有關刑法第第55條之規定，修正前規定：「一行為而觸犯數
    罪名或犯一罪而其方法或結果之行為犯他罪名者，從一重處
    斷」，修正後規定：「一行為而觸犯數罪名者，從一重處斷
    。但不得科以較輕罪名所定最輕本刑以下之刑」，係刪除該
    條牽連犯之規定，乃保留想像競合犯之規定，雖該條增加但
    書規定：「但不得科以較輕罪名所定最輕本刑以下之刑」，
    惟此增加之但書規定，係屬科刑之限制，為法理之明文化，
    非屬法律之變更（最高法院95年第8 次刑事庭會議決議參照
    ），故有關想像競合犯之規定，無新舊法比較之問題，應逕
    適用修正後之新法，附此敘明。
 2、未經許可寄藏自動步槍罪罰金刑最低刑度之變更：
    被告甲○○所犯槍砲彈藥刀械管制條例第7 條第4 項係主刑
    5 年以上有期徒刑，併科新台幣1000萬元以下罰金之罪。同
    條例第12條第4 項係主刑為5 年以下有期徒刑，併科新台幣
    300 萬元以下罰金。被告甲○○犯罪時刑法就罰金刑之規定
    ，依修正前刑法第3 條第5 款規定，罰金刑應處銀元1 元以
    上，並應依罰金罰鍰提高標準條例第1 條規定，就其原定數
    額得提高為2 倍至10倍，但法律已依一定比率規定罰金或罰
    鍰之數額或倍數者，依其規定。惟94 95 年7 月1 日施行之
    修正後刑法第33條第5 款則規定：「罰金：新臺幣1000元以
    上，以百元計算之」，比較修正前後之罰金刑輕重，該罰金
    刑之最低刑度於修法後已有加重，故以95年7 月1 日修正公
    布施行前之規定較有利於被告甲○○，應依刑法第2 條第1
    項前段規定，適用被告甲○○行為時之法律論罪科刑。
 3、易服勞役部分:
    行為後法律有變更者，適用行為時之法律。但行為後之法律
    有利於行為人者，適用最有利於行為人之法律，刑法第2 條
    第1 項定有明文。本件被告甲○○前開行為後，刑法第42條
    業經總統於94年2 月2 日修正公布，並依刑法施行法第10條
    之1 規定自95年7 月1 日起施行之，而修正前刑法第42條第
    2 項原規定「易服勞役以（銀元）一元以上三元以下，折算
    1 日。但勞役期限不得逾6 個月」、同條第3項 則規定「罰
    金總額折算逾6 個月之日數者，以罰金總額與6 個月之日數
    比例折算」，且被告行為時之易服勞役折算標準，依修正前
    罰金罰鍰提高標準條例第2 條前段（現已刪除）之規定，本
    係就其原定數額提高為100 倍折算1 日，故被告甲○○行為
    時之易服勞役折算標準乃以銀元300 元（即新台幣900 元）
    折算1 日。惟修正後刑法第42條第3 項前段則規定：「易服
    勞役以新台幣1000元、2000元或3000元折算1 日。但勞役期
    限不得逾1 年」，乃就易服勞役之折算標準予以提高，並延
    長易服勞役之期限。比較新舊法，顯見修正後刑法所規定之
    易服勞役折算標準較有利於被告甲○○，是依刑法第2 條第
    1 項後段規定，應適用修正後刑法第42條第3 項前段規定，
    定其折算標準。
三、核被告甲○○、乙○○則2 人所為均係犯砲彈藥刀械管制條
    例第7 條第4 項之未經許可寄藏持有自動步槍罪、同法第12
    條第4 項之寄藏子彈罪，而其持有係受寄之當然結果，不另
    論罪。被告甲○○、乙○○分別各以一行為同時寄藏自動步
    槍及子彈，均為一行為觸犯構成要件不相同之罪名，為想像
    競合犯，應依刑法第55條之規定，各從一重之未經許可寄藏
    自動步槍罪重罪論處。又扣案彈匣3 個雖為自動步槍之主要
    組成零件，故均屬本件係扣案自動步槍之一部分，自毋庸就
    彈匣部分另行論罪。又按未經許可持有槍彈為繼續犯，於其
    終止持有之前，犯罪行為仍在繼續實施之中，其間法律縱有
    變更，但其行為既繼續實施至新法施行以後，自無行為後法
    律變更，應為新舊法比較之問題，當應適用其行為終止時之
    現行條例論處（最高法院89年度臺非字第186 號判決意旨參
    照），寄藏之犯罪行為解釋應同。是本件被告乙○○開始寄
    藏扣案槍、彈之時間雖為93年6 月間，然其寄藏行為繼續至
    96年4 月3 日即所寄藏之上開槍、彈分別為警查扣之日，自
    無行為後法律變更，無庸為新舊法比較，附此敘明。又按95
    年7 月1 日修正前刑法第62條規定: 對於未發覺之罪自首而
    受裁判者，減輕其刑。但有特別規定者，依其規定。（修正
    後之刑法第62條，則由「減刑其刑」，修正為「得減刑其刑
    」）。另依槍砲彈藥刀械管制條例第18條第4 項明定：犯本
    條例之罪，於偵查或審判中自白，並供述全部槍砲、彈藥、
    刀械之來源及去向，因而查獲或因而防止重大危害治安事件
    之發生者，減輕或免除其刑，是此自白情形，必須於偵查或
    審判中自白，並供述全部槍砲、彈藥之來源及去向，且因而
    查獲或因而防止重大危害治安事件之發生者，始能減免其刑
    。惟查本件證人即承辦本案之警員馬文樹於原審證稱: 本案
    因接獲線報顯示案外人何俊龍涉嫌違反槍砲彈藥刀械管制條
    例、殺人未遂等罪嫌，經報請台灣高雄地方法院檢察署檢察
    官指揮偵辦，並實施通訊監察，期間透過監聽內容、暗語及
    被告甲○○、乙○○間聯絡方式，佐以多年承辦案件之經驗
    ，研判何俊龍犯罪集團成員持有槍械，並鎖定被告甲○○持
    有長槍，乃於96年4 月3 日向法院聲請核發搜索票，同步搜
    索被告乙○○及其女友呂品佳住處，嗣在被告乙○○女友呂
    品佳住處查獲制式自動步槍及子彈，另在被告乙○○岡山鎮
    住處扣得子彈，之後並根據被告乙○○、呂品佳到案後之供
    述，確認扣案槍彈為被告甲○○寄交被告乙○○等語綦詳（
    原審卷115 至118 頁），復有原審法院96年度聲第748 號搜
    索票（警卷18、19頁）r96 年月4 月3 日搜索筆錄（搜索時
    間上午9 ：05-10 ：40）、96年4 月3 日搜索筆錄（搜索時
    間中午12：00-12 ：15）、96年4 月3 日扣押物品目錄表暨
    扣押物品收據（警卷25-27 頁）、96年4 月3 日扣押物品目
    錄表暨扣押物品收據（警卷31-32 頁）在卷可稽（警卷18頁
    ）。足見本件警方依法執行監聽後，即已循線鎖定被告甲○
    ○藏有長槍，並依據監聽內容為根據，合理可疑被告甲○○
    、乙○○涉有違反槍砲彈藥刀械管制條例罪之嫌疑重大，乃
    報請對被告乙○○及其女友呂品佳住居所執行搜索之事實，
    已甚明確，故本件槍彈並非因被告乙○○之自白再查獲被告
    甲○○，即可確認。且被告甲○○係在被告乙○○已遭查獲
    後，始於警詢、偵查中自白寄藏槍彈（乙○○警卷1 至6 頁
    、甲○○偵卷50頁至55頁）。從而，被告甲○○之自白與刑
    法第62條（不論修正前後）及乙○○之自白與槍砲彈藥刀械
    管制條例第18條規定之要件均有未符，自均不得減輕其刑。
    故被告2 人辯護人主張被告2 人分別得依上開規定減輕其刑
    云云，則有未合。
四、原審以被告2 人罪證明確分別對被告2 人據以論罪，固非無
    見；惟查：
（一）原審未對本件槍彈鑑識報告及扣押物品目錄表暨扣押物品
      收據等書證之證據能力說明，則有未洽。
（二）被告甲○○持有槍彈係於93年6 月間，即已將扣案槍彈交
      付被告乙○○，而脫離其持有狀態，而刑法已於95年7 月
      1 日修正公佈施行，原審對被告甲○○未比較刑法新舊法
      ，亦有未合。
（三）扣案之彈匣3 個（偵卷76頁照片），為槍支之主要零件，
      原審未論及並未宣告沒收亦有未洽。
      綜上，檢察官上訴意旨認本件扣案之槍彈火力強大，被告
      2 人持有、寄藏該批槍彈時間非短，原審量刑過輕及被告
      甲○○上訴意旨主張符合自首要件，被告乙○○上訴主張
      合於槍砲彈藥刀械管制條例第18條之減刑規定，雖均無理
      由，惟原判決既有上開瑕疵，仍應撤銷改判。
五、審酌被告甲○○、乙○○寄藏具殺傷力之自動步槍及子彈，
    對於社會治安有所為害，對於人民生命財產亦具有潛在之威
    脅，且查獲子彈數量多達528 顆，倘遭不法犯罪使用，將對
    社會治安危害甚烈，2 人量刑本不宜從輕，惟念及2 人犯罪
    後均坦承犯行，態度尚可，且有悔意，被告乙○○係受被告
    甲○○委託寄藏本件扣案槍、彈，惡性應較被告甲○○為輕
    ，且被告乙○○亦已復學就讀雄商進修學校2 年級，有學生
    證影本可按（本院卷43頁）等一切情狀，被告甲○○仍量處
    如原審所示之有期徒刑及罰金，被告乙○○則量處有期徒刑
    5 年2 月，併科罰金新台幣25萬元，並就2 人就罰金部分，
    均諭知以每日新台幣3000元之易服勞役之折算標準。辯護人
    雖另以: 被告甲○○、乙○○均為單親家庭且家境不佳處，
    其2 人僅單純寄槍彈，槍彈並未流入市面，對社會治安並未
    造成危害，應有刑法第59條酌減之適用云云。惟按被告之犯
    罪情狀，在客觀上足以引起一般同情，認即予宣告法定低刑
    度刑期，猶嫌過重者，法院於裁判時固得依刑法第59條規定
    酌量減輕其刑。惟本件被告2 人寄藏制式自動步槍及子彈多
    達528 發，足見火力強大，其對社會治安之潛在之危害甚鉅
    ，自難認其情狀有何值得憫恕之處，另被告2 人之家庭狀況
    亦與本案2 人寄藏該批槍彈間，未具有何關聯性，亦難作為
    刑法第59條減刑之依據。附此敘明。扣案如附表一編號1 所
    示自動步槍（含彈匣3 個）及如附表一編號2 、附表二所示
    驗餘子彈共計420 顆，均屬違禁物，爰依刑法第38條第1 項
    第1 款之規定，宣告沒收之。至如附表一編號2 、附表二所
    示採樣試射子彈部分，因已擊發滅失，非違禁物，爰不另為
    沒收之諭知。另在高雄縣仁武鄉○○○街17巷1 號被告甲○
    ○居處，扣案之空氣槍4 支、漆彈槍2 枝、大鋼瓶3 瓶、中
    鋼瓶1 瓶、小鋼瓶40瓶、鎮暴彈2 包、鋼珠1 包及漆彈3 包
    等物，經送鑑定後，應認均不具殺傷力，此參刑事警察局96
    年5 月29日刑鑑字第0960071133號槍彈鑑定書（偵查卷第79
    至81頁），因均非屬違禁物，且無證據證明與本件犯行相關
    ，爰不予宣告沒收。
據上論結，應依刑事訴訟法第369 條第1 項前段、第364 條、第
299 條第1 項前段，槍砲彈藥刀械管制條例第7 條第4 項、第12
條第4 項，刑法第2 條第1 項前段、第11條、第55條、第38條第
1 項第1 款、第42條第3 項，判決如主文。
本案經檢察官姜麗儒到庭執行職務。
中    華    民    國    97    年    3     月    26    日
                  刑事第八庭    審判長法  官   李炫德
                                      法  官   郭玫利
                                      法  官   李政庭
以上正本證明與原本無異。
如不服本判決應於收受本判決後10日內向本院提出上訴書狀，其
未敘述上訴理由者，並得於提起上訴後10日內向本院補提理由書
狀（均須按他造當事人之人數附繕本）「切勿逕送上級法院」。
中    華    民    國    97    年    3     月    26    日
                                      書記官   吳福連
附錄本件判決論罪科刑法條：
槍砲彈藥刀械管制條例第7條
未經許可，製造、販賣或運輸火砲、肩射武器、機關槍、衝鋒槍
、卡柄槍、自動步槍、普通步槍、馬槍、手槍或各類砲彈、炸彈
、爆裂物者，處死刑、無期徒刑或7 年以上有期徒刑；處徒刑者
，併科新台幣3 千萬元以下罰金。
未經許可，轉讓、出租或出借前項所列槍砲、彈藥者，處無期徒
刑或5 年以上有期徒刑，併科新台幣 1 千萬元以下罰金。
意圖供自己或他人犯罪之用，而犯前二項之罪者，處死刑或無期
徒刑；處徒刑者，併科新台幣5 千萬元以下罰金。
未經許可，持有、寄藏或意圖販賣而陳列第1 項所列槍砲、彈藥
者，處5 年以上有期徒刑，併科新台幣1 千萬元以下罰金。
第1 項至第3 項之未遂犯罰之。
槍砲彈藥刀械管制條例第12條
未經許可，製造、販賣或運輸子彈者，處1 年以上7 年以下有期
徒刑，併科新台幣500 萬元以下罰金。
未經許可，轉讓、出租或出借子彈者，處6 月以上5 年以下有期
徒刑，併科新台幣300 萬元以下罰金。
意圖供自己或他人犯罪之用，而犯前二項之罪者，處3 年以上10
年以下有期徒刑，併科新台幣700 萬元以下罰金。
未經許可，持有、寄藏或意圖販賣而陳列子彈者，處5 年以下有
期徒刑，併科新台幣300 萬元以下罰金。
第1 項至第3 項之未遂犯罰之。
附表一
┌─────────────────────────────────────────────────────┐
│扣案地點：高雄市三民區○○○路277巷6號2樓呂品佳住處房間                                                   │
├──┬────────┬────────────────────────────┬────────────┤
│編號│物品名稱及數量  │鑑定結果                                                │備註                    │
├──┼────────┼────────────────────────────┼────────────┤
│1   │自動步槍1 枝    │除槍枝本身已有彈匣1 個外，另含有彈匣2 個，槍枝管制編號11│                        │
│    │（含彈匣3個）   │00000000，研判係口徑7.62mm制式自動步槍，為北韓製68型（a │                        │
│    │                │copy of AK-47） ，槍號為222548，槍管內具4 條右旋來復線，│                        │
│    │                │可擊發同口徑制式子彈，認具殺傷力                        │                        │
├──┼────────┼────────────────────────────┼────────────┤
│2   │子彈472顆       │465顆，認均係口徑9mm制式子彈，均可擊發，認具殺傷力      │採樣85顆試射，驗餘380顆 │
│    │（共採樣89顆試  ├────────────────────────────┼────────────┤
│    │射，驗餘383顆 ）│5 顆，認均係土造子彈，具直徑8.9 ±0.5mm 金屬彈頭，均可擊│採樣2顆試射，驗餘3顆    │
│    │                │發，認具殺傷力                                          │                        │
│    │                ├────────────────────────────┼────────────┤
│    │                │1 顆，認係口0.38吋（38SPL） 制式子彈，可擊發，認具殺傷力│採樣試射用盡            │
│    │                ├────────────────────────────┼────────────┤
│    │                │1 顆，認係改造子彈，由制式彈殼加裝直徑8.8mm 金屬彈頭而成│採樣試射用盡            │
│    │                │，可擊發，認具殺傷力                                    │                        │
└──┴────────┴────────────────────────────┴────────────┘
 附表二
┌─────────────────────────────────────────────────────┐
│扣案地點：高雄縣岡山鎮○○路60巷50弄26號乙○○住處房間                                                    │
├──┬────────┬────────────────────────────┬────────────┤
│編號│物品名稱及數量  │鑑定結果                                                │備註                    │
├──┼────────┼────────────────────────────┼────────────┤
│1   │子彈56顆        │50顆，認均係口徑7.62mm制式子彈，均可擊發，認具殺傷力    │採樣17顆試射，驗餘33顆  │
│    │（共採樣19顆試射├────────────────────────────┼────────────┤
│    │，驗餘37顆）    │6 顆，認均係口徑7.62mm（7.62×17mmm） 制式子彈，均可擊發│採樣2 顆試射，驗餘4 顆  │
│    │                │，認具殺傷力                                            │                        │
└──┴────────┴────────────────────────────┴────────────┘


司法院資訊處製作；財團法人民間司法改革基金會備份。
